臺灣高雄地方法院刑事判決　　　　　　　100年度智訴字第1號
公　訴　人　臺灣高雄地方法院檢察署檢察官
被　　　告　楊惠國
　　　　　　吳國誠
前列二人共同
選任辯護人　鄭淑貞律師
上列被告因妨害電腦使用罪等案件，經檢察官提起公訴（99年度
偵字第14633 、25494號），本院判決如下：
    主  文
楊惠國共同犯無故取得他人電腦之電磁紀錄罪，處有期徒刑肆月
。又共同犯恐嚇危害安全罪，處有期徒刑捌月。應執行有期徒刑
拾月。
吳國誠共同犯無故取得他人電腦之電磁紀錄罪，處有期徒刑參月
，如易科罰金，以新臺幣壹仟元折算壹日。又共同犯恐嚇危害安
全罪，處有期徒刑伍月，如易科罰金，以新臺幣壹仟元折算壹日
。又犯著作權法第九十二條之侵害著作財產權罪，處有期徒刑參
月，如易科罰金，以新臺幣壹仟元折算壹日。應執行有期徒刑玖
月，如易科罰金，以新臺幣壹仟元折算壹日。
    事  實
一、楊惠國為址設高雄市○○區○○路110 巷2 弄23號1 樓「亞
    生機械有限公司（下稱亞生公司）」之負責人，邱嘉政則為
    址設臺北縣樹林市○○路○段151 巷6 弄5 號4 樓「申達機
    械有限公司（下稱申達公司）」之負責人，雙方又於民國98
    年8 月31日，在高雄市○○區○○路二段192 巷13弄17號2
    樓合資設立「申達亞生股份有限公司（下稱申達亞生公司）
    」，惟迄於同年底即因嫌隙拆夥，並就申達亞生公司與其他
    廠商間之債款應如何處理、分擔，猶存歧見。嗣亞生公司員
    工吳國誠於楊惠國、邱嘉政拆夥後某日，檢視發現申達亞生
    公司之備分硬碟（卸除式硬碟）內竟存有由已婚之邱嘉政及
    其員工陳佳眉自行拍攝，顯屬個人隱私而與業務經營全然無
    關之2 人親密或半裸相片17張及錄影1 則（下合稱系爭影像
    ）之電磁紀錄，乃告知楊惠國，楊惠國、吳國誠進而共同基
    於無故取得他人電腦電磁紀錄之犯意聯絡，在未取得邱嘉政
    、陳佳眉之同意下，擅自於99年1 月13日14時26分許，先由
    楊惠國提供其所有之ASUS筆記型電腦（下稱前開筆記型電腦
    ）1 臺，再由吳國誠依楊惠國之指示，將系爭影像之電磁紀
    錄複製至前開筆記型電腦之硬碟（路徑為C:\Documents and
    Settings\asus\桌面\x，即桌面、檔名為X 之文件夾中），
    而以前開分工方式，私自取得系爭影像之電磁紀錄，致生損
    害於邱嘉政、陳佳眉。
二、楊惠國取得系爭影像之電磁紀錄後，進而另萌以將該等電磁
    紀錄所呈現之影像，傳真至邱嘉政、陳佳眉工作地點即申達
    公司位於高雄市橋頭區辦公室（下稱申達公司辦公室）等手
    法，恐嚇邱嘉政、陳佳眉之單一犯意：
  (一)先於99年4 月9 日19時14分許稍前，夥同同具恐嚇犯意聯絡
    之吳國誠，先由楊惠國將「邱嘉政摟住陳佳眉肩膀，2 人貼
    臉自拍」之該則電磁紀錄列印成與A4紙張相同大小之相片（
    下稱相片一，後述相片二至四亦為相同規格），再推由吳國
    誠旋於99年4 月9 日19時14分許，將相片一傳真至申達公司
    辦公室，且於傳真後致電邱嘉政示意其查看傳真機（即俗稱
    收傳真），並對邱嘉政恫稱：你自己知道這些照片是怎麼一
    回事，我還有更多養眼照片，小心我傳給你的客戶、家人，
    讓你家庭破裂、身敗名裂、無法在業界立足等語，使邱嘉政
    及稍後知悉傳真等事宜之陳佳眉，均疑懼2 人之親密甚且裸
    露相片遭隨意公開、散佈致名譽受損而心生畏懼，致生危害
    於安全。
  (二)又接續於99年4 月12日14時48分許、99年4 月13日16時12分
    許稍前，分別夥同同具恐嚇犯意聯絡之不詳員工，先由楊惠
    國各將「邱嘉政、陳佳眉2 人貼臉自拍，且邱嘉政同時嘟嘴
    作勢親吻陳佳眉」、「邱嘉政親吻陳佳眉臉頰自拍」之該等
    電磁紀錄列印成相片（下分別稱為相片二、三），再推由不
    詳員工分別於99年4 月12日14時48分許、99年4 月13日16時
    12 分 許，將相片二、三傳真至申達公司辦公室，使獲悉該
    等傳真之邱嘉政、陳佳眉心生畏懼，致生危害於安全。
  (三)末於99年4 月15日，自行將「邱嘉政、陳佳眉2 人嘴對嘴親
    吻自拍」之該等電磁紀錄列印成相片（下稱相片四），並加
    註「…只要有廠商到亞生來要求代墊申達應付款項，每打一
    次我就傳真一張公司電腦內你與佳眉的照片，有些照片很養
    眼，請自重，這是善意的提醒。亞生楊惠國2010.04.15」等
    字句後，進而於同日10時59分許，將相片四傳真至申達公司
    辦公室，使獲悉該等傳真之邱嘉政、陳佳眉心生畏懼，致生
    危害於安全。
三、吳國誠明知附表所示之電影，均係該附表所示權利人享有著
    作財產權之視聽著作，未經各該著作財產權人之同意或授權
    ，不得擅自重製或公開傳輸。詎吳國誠竟基於擅自重製及公
    開傳輸前開視聽著作之集合犯意，未經各該著作財產權人之
    同意或授權，自97年12月間某日起至99年6 月某日止，在其
    位於高雄市○○區○○街23巷12弄2 號4 樓之2 之住處，以
    家用電腦連結網際網路至GOGOBOX 網站，並使用所申設之「
    nasawu」帳號登入該網站，擅自由其他不詳GOGOBOX 使用者
    申設之網路硬碟空間，下載（複製、重製）附表所示之視聽
    著作電腦檔案後（吳國誠重製犯行未據起訴，下同），進而
    將前開該等視聽著作電腦檔案，上傳（重製）至同一網站中
    、自己所申設並命名為「☆～亞生機械～☆」之網路硬碟空
    間（網址http://gog obox.com.tw/nasawu ），對外供GOGO
    BOX 網站之不特定使用者得自行選定時、地，於其儲存該等
    視聽著作電腦檔案之網站空間進行存取、瀏覽，以此方式公
    開傳輸附表所示之視聽著作電腦檔案，而侵害附表所示權利
    人之著作財產權。
四、案經邱嘉政、陳佳眉，及附表所示權利人委託財團法人臺灣
    著作權保護基金會（下簡稱著作權保護基金會）告訴，暨內
    政部警政署保安警察第二總隊第一大隊第二中隊報請臺灣高
    雄地方法院檢察署檢察官偵查起訴。
    理  由
壹、證據能力方面
    本判決引用之各項證據資料（詳後引用之各項證據），其中
    係屬傳聞證據部分，縱無刑事訴訟法第159 條之1 至第159
    條之4 或其他規定之傳聞證據例外情形，亦因被告楊惠國、
    吳國誠（下合稱被告2 人）及辯護人、檢察官，明示同意作
    為本案證據使用（本院審訴字卷第41頁反面參照）。而本院
    審酌卷內並無事證顯示各該陳述之作成時、地與週遭環境，
    有何致令陳述內容虛偽、偏頗之狀況後，也認為適當，依刑
    事訴訟法第159 條之5 第1 項之規定，為傳聞法則之例外，
    亦應有證據能力。
貳、實體方面
一、訊據被告楊惠國坦認其曾指示或親為事實一、二之複製、傳
    真相片等行為；另被告吳國誠也坦認曾依被告楊惠國之指示
    ，將系爭影像之電磁紀錄複製至前開筆記型電腦之硬碟，及
    將相片一傳真至申達公司即告訴人邱嘉政、陳佳眉（下合稱
    告訴人2 人）工作地點各節，並自白事實三所示犯行。惟被
    告2 人均否認有何妨害電腦使用、恐嚇危害安全犯行（犯意
    ）。被告楊惠國辯稱：我基於亞生公司負責人身分，指示員
    工操作亞生公司出資購買之電腦及相關設備，竟違犯妨害電
    腦使用罪，我無法接受，我傳真相片之目的在於督促告訴人
    邱嘉政出面解決債款問題，並無恐嚇犯意等語（本院訴字卷
    第39頁）；至被告吳國誠則以：我只是依照被告楊惠國指示
    ，單純從事複製檔案、傳真相片等工作，且我於傳真過後致
    電告訴人邱嘉政，只是詢問收受傳真與否，並沒有出言恐嚇
    等語（本院智訴字卷第14頁、第39頁反面）置辯。經查：
  (一)事實三所示之非法公開傳輸犯行，迭據被告吳國誠於警詢、
    偵查及本院審中自白在卷（臺灣高雄地方法院檢察署99年度
    偵字第25494 號卷，下稱偵三卷第7-9 、176 頁，本院智訴
    字卷第15頁、第28頁反面），且經證人江文博證述明確（偵
    三卷第14-15 、175-176 頁），並有「☆～亞生機械～☆」
    網頁列印資料（偵三卷第16 -38、54-73 頁）、博弘科技股
    份有限公司99年4 月28日弘字第099000 43 號函暨附使用者
    資料（偵三卷第39-40 頁）、中華電信數據CRIS查詢單結果
    檔（偵三卷第41頁）、著作證明文件（偵三卷第130-172 頁
    ）、著作權保護基金會鑑識報告暨附表（偵三卷第12-13 頁
    ）在卷可稽，足認被告吳國誠此部分自白核與事實相符，可
    資採為認定犯罪事實之依據，此部分犯罪事證明確，應依法
    論科。
  (二)就被告2 人有無「無故」取得「他人」電腦之電磁紀錄犯行
    方面：
  1.被告楊惠國、吳國誠分別為亞生公司之負責人、員工，告訴
    人邱嘉政、陳佳眉則各為申達公司之負責人、員工；而被告
    楊惠國、告訴人邱嘉政曾於98年8 月31日合資設立申達亞生
    公司，惟迄於同年底即因嫌隙拆夥，並就申達亞生公司債款
    處理、分擔事宜，猶存歧見；又被告吳國誠於拆夥後某日，
    檢視發現申達亞生公司之備分硬碟內存有系爭影像之電磁紀
    錄，乃告知被告楊惠國，被告楊惠國、吳國誠2 人嗣於99年
    1 月13日14時26分許，由楊惠國提供其所有前開筆記型電腦
    1 臺、被告吳國誠負責操作之分工手法，將系爭影像之電磁
    紀錄複製至前開筆記型電腦之硬碟內等事實，俱為被告2 人
    坦言在卷（臺灣高雄地方法院檢察署99年度偵字第14633 號
    卷，下稱偵一卷第16-17 、56-57 頁；偵一卷第16-17 、31
    -32 、34、48-50 、55-57 頁），並經證人邱嘉政、陳佳眉
    證述明確（偵一卷第14-16 、29-31 、33、48-49 、53-55
    頁），且有亞生公司、申達公司、申達亞生公司登記資料查
    詢（偵一卷第6 、79-80 頁）、合作協議書（偵一卷第5 頁
    ）、申達亞生公司應付款明細、估價單及會議記錄（偵一卷
    第24-26 、62-66 、71-73 頁）、前開筆記型電腦勘驗照片
    （偵一卷第81-82 頁）在卷可稽，自堪認定。
  2.辯護人雖為被告吳國誠辯稱：被告吳國誠依指示於99年1 月
    13日14時26分進行檔案複製之時，並不知道被告楊惠國指示
    複製之檔案，即係系爭影像之電磁紀錄云云。惟由前開筆記
    型電腦勘驗照片（偵一卷第81-82 頁）顯示：系爭影像電磁
    紀錄之路徑為C:\Docum ents andSettings\asus \桌面\x，
    至於桌面雖尚有其他文件夾或文件，惟除部分使用「新資料
    夾」此一電腦預設檔名外，其餘多以「天車」、「試車影片
    」、「齒輪箱圖面」等淺顯易懂檔名俾提示內容等情，足見
    系爭影像電磁紀錄乃係經儲存在前開筆記電腦桌面、檔名為
    X 之文件夾中，而處於每次開啟該臺電腦即可輕易點閱完整
    內容，卻又無從逕由檔名略知內容之狀態，且核與桌面其他
    以易懂檔名提示內容之文件夾、文件，顯然有別。再參諸更
    易檔名並非難事，且將檔案儲存在桌面，本著眼於得予輕易
    點閱之特性，是以若非預見該等檔案將頻繁運用，也鮮少逕
    自存放在桌面之一般操作習慣，若謂系爭影像電磁紀錄之前
    開儲存（複製）方式，並非斯時負責操作之人刻意所為，僅
    係操作者未經思考而按老闆包裹式複製指示進行操作之偶然
    結果，孰能置信？況被告吳國誠前於偵查中，原已明確陳稱
    ：被告楊惠國指示我將系爭影像電磁紀錄由申達亞生公司備
    分硬碟複製至前開筆記型電腦，而我進行複製後，也同時將
    備分硬碟內無關之檔案，全部加以刪除，只留下與申達亞生
    公司相關的檔案等語（偵一卷第49頁），亦即被告吳國誠非
    僅具體接獲被告楊惠國關於應複製系爭影像電磁紀錄之指示
    ，且被告吳國誠於複製之後，也主動再行檢視備分硬碟併予
    篩選，而將系爭影像電磁紀錄等與公司業務無關資料全數加
    以刪除，只留下執行業務所需部分，已足徵辯護人首開為被
    告吳國誠辯稱之內容，及證人楊惠國於本院審理中附和前開
    所辯，證稱：我請被告吳國誠將檔案複製至前開筆記型電腦
    時，都只告知檔名，如果記得檔名就口頭告知，如果不記得
    或數量較多，就手抄所需檔名交給被告吳國誠，99年1 月13
    日該次，我寫了很多的檔案名稱指示被告吳國誠一次複製完
    成云云（本院智訴字卷第33頁反面），均屬子虛。
  3.被告2 人既明知渠等均非有權追訴犯罪之司法機關，且告訴
    人2 人縱使發生婚外情也核與渠等權益無涉，從而被告2 人
    茍係無意間檢視發現系爭影像之電磁紀錄，並認該等電磁紀
    錄涉及告訴人2 人婚外情而屬不法事證致有留存必要，被告
    2 人大可竟將更易攜帶之申達亞生公司備分硬碟（卸除式硬
    碟），逕自帶往司法機關或其他有權追究相關犯行之被害人
    處，指明該等電磁紀錄所在由渠等決定是否複製留存，斷無
    將原已妥存於申達亞生公司備分硬碟之該等電磁紀錄，再刻
    意複製至前開筆記型電腦，且又明顯存放於桌面之理，是以
    辯護人另為被告2 人所辯稱：複製目的係在保存告訴人2 人
    婚外情不法事證，要非「無故」云云，也顯屬無稽。
  4.末按刑法第359 條無故取得他人電腦或其相關設備之電磁紀
    錄罪（簡稱無故取得他人電腦之電磁紀錄罪、無故取得他人
    電腦相關設備電磁紀錄罪）之增設，本意乃在於保護無形之
    「電磁紀錄」不受他人恣意複製，本罪之保護客體既非已受
    傳統刑法竊盜、侵占、毀損等罪章保護之電磁紀錄所附著有
    形物，諸如磁帶、硬碟（含隨身碟、記憶卡等卸除式硬碟）
    等「載體」（或稱附著物），則法文所謂「他人電腦或其相
    關設備之電磁紀錄」，也當參酌本罪保護法益而為合立法目
    的之解釋（即目的性解釋），亦即應係以「電磁紀錄」本身
    而非所附著之「載體」，劃定權利歸屬至明，從而行為人在
    欠缺正當理由之情況下，未徵獲同意，即擅自將任一載體上
    原屬他人持有、支配之電磁紀錄，予以複製至同一或其他載
    體，即有本罪之該當，且尚不因行為人或已循例行備份資料
    程序等不違法手段，無意間取得該特定「電磁紀錄」而有別
    ，以免形成法益保護之漏洞。辯護人謂「載體」所有人得不
    問其內「電磁紀錄」之歸屬，恣意予以使用俱無本罪之該當
    （本院智訴字卷第40頁等），並無足取。查系爭影像電磁紀
    錄縱於例行備份資料過程中，一併遭存入申達亞生公司之備
    分硬碟內，惟由該等電磁紀錄所呈現之告訴人2 人親密或半
    裸等影像（偵一卷第7 、9-11、81頁參照），一望即知顯係
    告訴人2 人自行拍攝而核與業務經營全然無關之個人隱私，
    則系爭影像之電磁紀錄原應屬告訴人2 人持有、支配至明，
    且被告2 人也斷無誤認可能，被告吳國誠竟依被告楊惠國之
    指示，擅自將系爭影像電磁紀錄複製至前開筆記型電腦內，
    則被告2 人自顯具無故取得「他人」電腦電磁紀錄之犯行及
    犯意無訛。
  5.綜上，被告2 人共同無故取得他人電腦電磁紀錄之犯行，洵
    堪認定。
  (三)就被告2 人有無恐嚇危害安全犯行部分：
  1.被告楊惠國將系爭影像之電磁紀錄部分列印成與A4紙張相同
    規格之相片一至相片四，並先指示被告吳國誠於99年4 月9
    日19時14分許，將相片一傳真至申達公司辦公室，且於傳真
    後致電告訴人邱嘉政，雙方該次通話期間長達1770秒（即29
    分鐘又30秒）；繼又指示其他不詳員工接續於99年4 月12日
    14 時48 分許、99年4 月13日16時12分許，分別將相片二、
    三傳真至申達公司辦公室；末又在相片四加註「…只要有廠
    商到亞生來要求代墊申達應付款項，每打一次我就傳真一張
    公司電腦內你與佳眉的照片，有些照片很養眼，請自重，這
    是善意的提醒。亞生楊惠國2010.04.15」等字句後，進而於
    99年4 月15日10時59分許，自行將相片四傳真至申達公司辦
    公室各情，亦為被告2 人所不爭執（本院智訴字卷第14頁參
    照），並有前開筆記型電腦勘驗照片（偵一卷第81-82 頁）
    、中華電信查詢資料（偵一卷第43頁）、受話通話明細表（
    偵一卷第8 頁）、相片一至四影本（即告訴人2 人所收到傳
    真內容之影本，偵一卷第7 、9-11頁）可按，亦堪認定。
  2.證人邱嘉政於本院審理中另明確證稱：99年4 月8 日晚間，
    我有接到被告吳國誠來電表示想來申達公司辦公室找我，當
    時公司只剩下我1 人且時間也很晚了，所以我沒同意，被告
    吳國誠接著要我去收傳真，我就在傳真機上看到相片一，我
    很訝異，質問被告吳國誠何以有這張相片，被告吳國誠不願
    意透露，而是要我拿錢出來清償申達亞生公司債款，並說「
    你自己知道這些照片是怎麼一回事，我還有更多養眼照片，
    小心我傳給你的客戶、家人，讓你家庭破裂、身敗名裂、無
    法在業界立足」這一類的話等語（本院智訴字卷第29頁），
    本院經核證人邱嘉政於本院審理中之證述內容，兼及被告吳
    國誠未再涉入此後恐嚇危害安全犯行等顯然有利於被告吳國
    誠之事項（詳後述四、不另為無罪諭知該段），茍證人邱嘉
    政具有虛構事實惡意誣陷被告吳國誠之意，焉可能如此？再
    參諸前所認明之被告吳國誠、證人邱嘉政該次通話既恰於被
    告吳國誠將相片一傳真至申達公司辦公室之後，且期間達29
    分鐘餘之久各節，本院因認證人邱嘉政此部分所述，要無偏
    頗之虞，合於事實而堪採信，則被告吳國誠依被告楊惠國指
    示傳真相片一之後，旋進而致電告訴人邱嘉政恫以「你自己
    知道這些照片是怎麼一回事，我還有更多養眼照片，小心我
    傳給你的客戶、家人，讓你家庭破裂、身敗名裂、無法在業
    界立足」等語，也堪以認定，被告吳國誠關於其僅係通知告
    訴人邱嘉政收取傳真，並未出口出恫嚇之言等所辯，並非實
    在。
  3.按刑法第305 條恐嚇罪之成立，並不以行為人真有加害之意
    為必要，凡行為人所為之惡害通知，依社會客觀經驗判斷，
    足使收受通知之人心生畏懼，即有本罪之該當。衡諸常情，
    茍一般人猝然收受係屬個人隱私之親密或半裸相片傳真，均
    不免疑懼該等相片將（或已）遭隨意公開、散佈，致名譽、
    形象受損，遑論告訴人邱嘉政乃係處於婚姻關係中，且相片
    中與自己有親密互動之人並非配偶而係告訴人陳佳眉，猶有
    甚者，該等相片傳真又經刻意放大至A4紙張之大小，復來自
    因嫌隙拆夥而尚存債款爭議之前合資對象，則常人若處於與
    告訴人2 人相同之情狀，顯均將因此心生畏懼，至為灼然，
    被告2 人及事實二(二)所載之其他不詳員工，竟執意將相片傳
    真至申達公司辦公室，則被告2 人及其他參與之不詳員工俱
    存恐嚇犯意無訛，被告2 人空言否認，不足採信。況被告楊
    惠國指示或自行於99年4 月上、中旬傳真至申達公司辦公室
    之相片一至四，內容依序為「邱嘉政摟住陳佳眉肩膀，2 人
    貼臉自拍」、「邱嘉政、陳佳眉2 人貼臉自拍，且邱嘉政同
    時嘟嘴作勢親吻陳佳眉」、「邱嘉政親吻陳佳眉臉頰自拍」
    、「邱嘉政、陳佳眉2 人嘴對嘴親吻自拍」，有該等相片存
    卷為證（偵一卷第7 、9-11頁），亦即相片中告訴人2 人之
    互動乃漸次親密，益徵被告楊惠國指示員工或自行傳真相片
    時，非僅確具恐嚇犯意，更有意藉此等陸續於不定時傳真隱
    私相片，且所傳真相片內容日益不堪之舉動製造恐怖感，再
    進而逼迫收受傳真之告訴人邱嘉政就犯。
  4.告訴人2 人縱有婚外情原核於被告2 人全然無涉，被告2 人
    並無任何制裁權限、職責，已如前述，自不容被告2 人執此
    為渠等對告訴人2 人遂行恐嚇危害安全犯行之正當化依據，
    辯護人將被告2 人前開傳真相片等恐嚇危害安全犯行，恣與
    被害人揚言對加害人提告之合法權利行使等視，甚又曲解為
    道義上應為之舉，均屬謬誤。
  5.綜上，被告2 人之恐嚇危害安全犯行亦事證明確，應依法論
    科。
二、論罪
  (一)核被告2 人關於事實一所為，均係犯刑法第359 條之無故取
    得他人電腦之電磁紀錄罪，被告2 人就此部分犯行，存有犯
    意聯絡、行為分擔，均應論以共同正犯。
  (二)另被告楊惠國就事實二(一)至(三)，及被告吳國誠就事實二(一)所
    為，均係犯刑法第305 條之恐嚇危害安全罪，被告楊惠國就
    事實二(一)、(二)所示犯行，分別與被告吳國誠、其他不詳員工
    存有犯意聯絡、行為分擔，亦應論以共同正犯。又被告楊惠
    國數恐嚇行為，係於密切接近之時點內實施，手法相似，且
    侵害相同之法益，各行為之獨立性極為薄弱，依一般社會健
    全觀念，難以強行分開，則在刑法評價上，以視為數個舉動
    之接續施行，合為包括之接續犯一行為予以評價，較為合理
    （最高法院95年度臺上字第6376號判決要旨參照）。
  (三)按所謂之公開傳輸，係指以有線電、無線電之網路或其他通
    訊方法，藉聲音或影像向公眾提供或傳達著作內容，包括使
    公眾得於其各自選定之時間、地點，以前述方法接收著作內
    容；又著作權法第92條擅自以公開傳輸之方法侵害他人之著
    作財產權該罪之成立，並不以確有他人透過行為人策劃、安
    排之方式，接收著作內容為要件，只要行為人擅自將著作內
    容置於可被他人隨時瀏覽、存取之狀態，即已成罪，而以架
    設網站手法供人得以接收著作內容，原係最典型之公開傳輸
    型態。是故核被告吳國誠就對外開放自己向GOGOBOX 網站所
    申設並命名為「☆～亞生機械～☆」之網路硬碟空間，供GO
    GOBO X網站之不特定使用者得自行選定時、地，於其儲存該
    等視聽著作電腦檔案之網站空間進行存取、瀏覽所為，核屬
    以公開傳輸附表所示之視聽著作電腦檔案，而侵害附表所示
    權利人之著作財產權，自已構成著作權法第92條之侵害著作
    財產權罪。又以刑事法若干犯罪行為態樣，本質上原具有反
    覆、延續實行之特徵，立法時既予特別歸類，定為犯罪構成
    要件之行為要素，則行為人基於概括之犯意，在密切接近之
    一定時、地持續實行之複數行為，倘依社會通念，於客觀上
    認為符合一個反覆、延續性之行為觀念者，於刑法評價上，
    即應僅成立一罪，俾免有重複評價、刑度超過罪責與不法內
    涵之疑慮，例如經營、從事業務、收集、販賣、製造、散佈
    等行為概念者是（最高法院95年度臺上字第1079號判決意旨
    參照），被告吳國誠在密集期間內，以非法公開傳輸之方式
    ，持續侵害附表所示權利人之著作權，其非法公開傳輸之犯
    行，即具有反覆、延續實行之特徵，從而在行為概念上，縱
    有多次公開傳輸之行為，仍應評價認係包括一罪之集合犯。
    另被告吳國誠之非法公開傳輸犯行致附表所示權利人均告受
    害，係一行為觸犯數罪名，為想像競犯，應依刑法第55條規
    定，從一情節重者（即侵害視聽著作件數最多之美商廿世紀
    福斯影片股份有限公司部分）處斷。末被告吳國誠於非法公
    開傳輸前之非法下載、上傳（均屬重製）該等視聽著作電腦
    檔案犯行，核與非法公開傳輸犯行行為互殊，且時點有別，
    顯係出於各別犯意所為者，2 罪原應分論併罰（智慧財產法
    院99年度智上易字第76、104 號判決意旨參照），惟被告吳
    國誠之非法重製犯行既未據起訴（檢察官誤認被告吳國誠僅
    係建立超連結而未下載、上傳附表所示視聽著作電腦檔案）
    ，基於不告不理原則，本院自無由逕予審理。
  (四)被告楊惠國所犯前述2 罪，及被告吳國誠所犯前述3 罪，犯
    意各別、行為互殊，應分論併罰。
三、本院審酌被告2 人就被訴妨害電腦使用、恐嚇危害安全罪之
    主要客觀事實，多能坦言不諱，而被告吳國誠更全然自白非
    法公開傳輸犯行，且卷內也並無事證足認確有使用者在其儲
    存附表所示視聽著作電腦檔案之網站空間內，進行該等視聽
    著作之存取、瀏覽；復次，被告2 人均無前科，有臺灣高等
    法院被告前案紀錄表各1 份存卷可稽，俱非素行不佳之人；
    再者，被告2 人違犯妨害電腦使用及恐嚇危害安全罪之動機
    ，乃在催促告訴人邱嘉政出面處理申達亞生公司債款，雖該
    等犯罪手法並無足取，且無端波及原與債務無涉之告訴人陳
    佳眉更屬不該，然要非全然無因。兼衡被告2 人犯行所致各
    該告訴人損害，及被告2 人俱未與告訴人達成和解，暨由被
    告楊惠國於本院審理中最後陳述所言：「如果有造成邱嘉政
    家人的傷害，其實邱嘉政可以避免這件事情發生。或許我的
    作法有錯，但邱嘉政可以避免」等語（本院智訴字卷第41頁
    反面參照），足徵被告楊惠國非僅欠缺悛悔真意，甚將自己
    觸犯恐嚇危害安全罪之責任，推諉予告訴人邱嘉政未事先善
    盡防免措施，本院因認就被告楊惠國所涉恐嚇危害安全犯行
    ，即無從輕量處之理。再考量被告2 人於本案妨害電腦使用
    、恐嚇危害安全犯行之分工，亦即被告楊惠國均居於主導地
    位，被告吳國誠只是被動聽命而為，且僅參與部分之恐嚇危
    害安全犯行等一切情況，爰分別量處如主文各所示之刑，且
    就被告吳國誠部分，諭知以新臺幣1000元折算1 日之易科罰
    金折算標準（告訴代理人著作權保護基金會固具狀表示若被
    告吳國誠就被訴違反著作權法部分認罪，請求就非法重製、
    公開傳輸犯行合併量處有期徒刑4 月以上之刑，惟本院只審
    理非法公開傳輸犯行，併予指明）。末為被告2 人各定其應
    執行刑，及就被告吳國誠部分，諭知同前之易科罰金折算標
    準。
四、不另為無罪諭知方面
  (一)公訴意旨固謂被告吳國誠亦共同參與事實二(二)、(三)所示之犯
    行，並認被告吳國誠此部分亦涉刑法第305 條之恐嚇危害安
    全罪等語。
  (二)按犯罪事實應依證據認定之，無證據不得認定犯罪事實；不
    能證明被告犯罪者，應諭知無罪之判決，刑事訴訟法第154
    條第2 項、第301 條第1 項分別定有明文。次按檢察官就被
    告犯罪事實，應負舉證責任，並指出證明之方法，刑事訴訟
    法第161 條第1 項定有明文。因此，檢察官對於起訴之犯罪
    事實，應負提出證據及說服之實質舉證責任。倘其所提出之
    證據，不足為被告有罪之積極證明，或其指出證明之方法，
    無從說服法院以形成被告有罪之心證，基於無罪推定之原則
    ，自應為被告無罪判決之諭知（最高法院92年臺上字第128
    號判例要旨參照）。
  (三)公訴意旨認被告吳國誠共同參與事實二(二)、(三)所示之恐嚇犯
    行，應係以告訴人2 人之指訴，資為論據。訊據被告吳國誠
    則堅詞否認此部分犯行，辯稱：我只曾於99年4 月9 日19時
    14分許，按被告楊惠國指示傳真相片至申達公司辦公室，我
    就只有傳真該次，後續事項我未曾參與，也不知情等語。
  (四)經查，證人邱嘉政、陳佳眉前於偵查中，固分別證稱：被告
    將告訴人2 人親密照片傳真至告訴人2 人工作之申達公司辦
    公室等語（偵一卷第30、55頁），惟該等證述內容並未具體
    指明行為人姓名，也未明確陳稱係被告2 人共同為之，原不
    足執為被告吳國誠不利之認定。況證人邱嘉政於本院審理中
    證稱：99年4 月9 日我在辦公室收到相片傳真之後，雖又陸
    續於99年4 月12日、13日、15日收到相片傳真，但我沒有再
    接到被告吳國誠之來電，如果有聯繫都是被告楊惠國打電話
    給我，被告吳國誠僅在第1 次傳真後，致電通知我收傳真並
    向我說恐嚇的話等語明確（本院智訴字卷第29頁）；另證人
    楊惠國也明確證稱：99年4 月12、13日該2 次傳真，是我將
    照片交給被告吳國誠以外之其他員工傳真的，至於99年4 月
    15日的第4 次傳真，則是我於相片上方加註字句後，順手自
    行處理的。被告吳國誠擔任廠長，是負責廠務的工作，我在
    第1 次傳真時之所以會指示被告吳國誠，是因為當時已是下
    班時間，辦公室只剩下我與被告吳國誠2 個人，我才會請被
    告吳國誠處理的等語（本院智訴字卷第32-33 頁），益徵被
    告吳國誠前開所辯，尚非全然無據，本院自無由率認被告吳
    國誠確與事實二(二)、(三)所示恐嚇犯行相涉。
  (五)綜上，檢察官所舉之事證，尚不足使本院確信被告吳國誠亦
    參與事實二(二)、(三)所示犯行，被告吳國誠此部分罪嫌即屬不
    足，惟若此部分成立犯罪，核與本院前所認明之被告吳國誠
    恐嚇危害安全犯行（指事實二(一)部分），應具有接續犯之一
    罪關係，本院就此爰不另為無罪之諭知。
五、被告吳國誠所涉之非法重製附表視聽著作犯嫌，應由檢察官
    另行偵辦。至檢察官固謂此部分犯嫌尚難證明（實際上此部
    分犯行迭據被告吳國誠自白在卷，並有核與前開自白相符之
    告訴代理人指訴，暨明確登載附表視聽著作電腦檔案「大小
    」之「☆～亞生機械～☆」網頁列印資料可稽），並錯認非
    法重製犯行若成立，核與被告吳國誠另涉之非法公開傳輸犯
    行間，具有想像競合犯之裁判上一罪關係，致誤於起訴書中
    說明就非法重製犯行部分不另為不起訴之處分。惟檢察官於
    起訴書中所為不另為不起訴處分之說明，本不具實質之確定
    力，法院自不受拘束（最高法院81年度臺非字第363 號、83
    年度臺非字第369 號判決意旨參照），併予指明。
據上論斷，應依刑事訴訟法第299 條第1 項前段，著作權法第92
條，刑法第11條前段、第28條、第359 條、第305 條、第55條前
段、第41條第1 項前段、第8 項、第51條第5 款，刑法施行法第
1 條之1 ，判決如主文。
本案經檢察官陳威呈到庭執行職務。
中    華    民    國   100    年    3     月    29    日
                  刑事第一庭  審判長法  官  黃三友
                                    法  官  陳億芳
                                    法  官  莊珮吟
以上正本證明與原本無異。
如不服本判決應於收受判決後10日內向本院提出上訴書狀，並應
敘述具體理由。其未敘述上訴理由者，應於上訴期間屆滿後20日
內向本院補提理由書(均須按他造當事人之人數附繕本)「切勿逕
送上級法院」。
中    華    民    國   100    年    3     月    29    日
                                    書記官  鍾淑美
┌─────────────────────────────────────────────┐
│附表                                                                                      │
├──┬──────────┬────────────┬───────────────┬──┤
│編號│中文片名            │英文片名                │權利人                        │檔數│
├──┼──────────┼────────────┼───────────────┼──┤
│ 一 │世界末日            │Armageddon              │美商迪士尼企業股份有限公司    │  3 │
├──┼──────────┼────────────┼───────────────┼──┤
│ 二 │瓦力                │WALL‧E                 │美商迪士尼企業股份有限公司    │  1 │
├──┼──────────┼────────────┼───────────────┼──┤
│ 三 │舞力全開            │STEP UP 2: THE STREETS  │美商迪士尼企業股份有限公司    │  1 │
├──┼──────────┼────────────┼───────────────┼──┤
│ 四 │沒問題先生          │YES MAN                 │美商華納兄弟娛樂公司          │  1 │
├──┼──────────┼────────────┼───────────────┼──┤
│ 五 │料理絕配            │NO RESERVATIONS         │美商華納兄弟娛樂公司          │  1 │
├──┼──────────┼────────────┼───────────────┼──┤
│ 六 │特務行不行          │GET SMART               │美商華納兄弟娛樂公司          │  2 │
├──┼──────────┼────────────┼───────────────┼──┤
│ 七 │報應                │THE REAPING             │美商華納兄弟娛樂公司          │  1 │
├──┼──────────┼────────────┼───────────────┼──┤
│ 八 │X戰警誕生：金剛狼   │X-MAN ORIGINS:WOLVERINE │美商廿世紀福斯影片股份有限公司│  1 │
├──┼──────────┼────────────┼───────────────┼──┤
│ 九 │太陽浩劫            │SUNSHINE                │美商廿世紀福斯影片股份有限公司│  1 │
├──┼──────────┼────────────┼───────────────┼──┤
│ 十 │冰原歷險記          │ICE AGE                 │美商廿世紀福斯影片股份有限公司│  1 │
├──┼──────────┼────────────┼───────────────┼──┤
│十一│冰原歷險記2         │ICE AGE:THE MELTDOWN    │美商廿世紀福斯影片股份有限公司│  1 │
├──┼──────────┼────────────┼───────────────┼──┤
│十二│冰原歷險記3         │ICE AGE:DAWN OF THE     │美商廿世紀福斯影片股份有限公司│  1 │
│    │                    │DINOSAURS               │                              │    │
├──┼──────────┼────────────┼───────────────┼──┤
│十三│我家也有消防狗      │FIREHOUSE DOG           │美商廿世紀福斯影片股份有限公司│  1 │
├──┼──────────┼────────────┼───────────────┼──┤
│十四│辛普森家庭電影版    │THE SIMPSONS MOVIE      │美商廿世紀福斯影片股份有限公司│  1 │
├──┼──────────┼────────────┼───────────────┼──┤
│十五│破天慌              │THE HAPPENING           │美商廿世紀福斯影片股份有限公司│  1 │
├──┼──────────┼────────────┼───────────────┼──┤
│十六│馬利與我            │MARLEY & ME             │美商廿世紀福斯影片股份有限公司│  2 │
├──┼──────────┼────────────┼───────────────┼──┤
│十七│移動世界            │JUMPER                  │美商廿世紀福斯影片股份有限公司│  1 │
├──┼──────────┼────────────┼───────────────┼──┤
│十八│荷頓奇遇記          │DR. SEUSS' HORTON HEARS │美商廿世紀福斯影片股份有限公司│  1 │
│    │                    │A WHO                   │                              │    │
├──┼──────────┼────────────┼───────────────┼──┤
│十九│新娘大作戰          │BRIDE WARS              │美商廿世紀福斯影片股份有限公司│  1 │
├──┼──────────┼────────────┼───────────────┼──┤
│二十│當地球停止轉動      │THE DAY THE EARTH STOOD │美商廿世紀福斯影片股份有限公司│  1 │
│    │                    │STILL                   │                              │    │
├──┼──────────┼────────────┼───────────────┼──┤
│二一│頭彩冤家            │WHAT HAPPENS IN VEGAS   │美商廿世紀福斯影片股份有限公司│  1 │
├──┼──────────┼────────────┼───────────────┼──┤
│二二│反恐戰場            │THE KINGDOM             │美商環球影片製作有限責任合夥  │  1 │
├──┼──────────┼────────────┼───────────────┼──┤
│二三│王牌天神續集        │EVAN ALMIGHTY           │美商環球影片製作有限責任合夥  │  1 │
├──┼──────────┼────────────┼───────────────┼──┤
│二四│回到未來            │BACK TH THE FUTURE      │美商環球影片製作有限責任合夥  │  1 │
├──┼──────────┼────────────┼───────────────┼──┤
│二五│豆豆假期            │MR. BEAN'S HOLIDAY      │美商環球影片製作有限責任合夥  │  1 │
├──┼──────────┼────────────┼───────────────┼──┤
│二六│刺客聯盟            │WANTED                  │美商環球影片製作有限責任合夥  │  1 │
├──┼──────────┼────────────┼───────────────┼──┤
│二七│神鬼傳奇3           │THE MUMMY:VOMB OF THE   │美商環球影片製作有限責任合夥  │  5 │
│    │                    │DRAGON EMPEROR          │                              │    │
├──┼──────────┼────────────┼───────────────┼──┤
│二八│全民超人            │HANCOCK                 │美商哥倫比亞影片股份有限公司  │  1 │
├──┼──────────┼────────────┼───────────────┼──┤
│二九│特勤沙龍            │YOU DON'T MESS WITH THE │美商哥倫比亞影片股份有限公司  │  1 │
│    │                    │ZOHAN                   │                              │    │
├──┼──────────┼────────────┼───────────────┼──┤
│三十│長江七號            │CJ7                     │哥倫比亞亞洲影片製作公司      │  3 │
├──┼──────────┼────────────┼───────────────┼──┤
│三一│回到17歲            │17 AGAIN                │美商新線製作股份有限公司      │  1 │
├──┼──────────┼────────────┼───────────────┼──┤
│三二│尖峰時刻3           │RUSH HOUR               │美商新線製作股份有限公司      │  1 │
├──┼──────────┼────────────┼───────────────┼──┤
│三三│慾望城市電影版      │SEX AND THE CITY: THE   │美商新線製作股份有限公司      │  1 │
│    │                    │MOVIE                   │                              │    │
├──┼──────────┼────────────┼───────────────┼──┤
│三四│功夫熊貓            │KUNG FU PANDA           │美商新線製作股份有限公司      │  1 │
├──┼──────────┼────────────┼───────────────┼──┤
│三五│史瑞克三世          │SHREK THE THIRD         │美商派拉蒙影片股份有限公司    │  1 │
├──┼──────────┼────────────┼───────────────┼──┤
│三六│印第安那瓊斯：水晶骷│INDIANA JONES AND THE   │美商派拉蒙影片股份有限公司    │  1 │
│    │髏王國              │KINGDOM OF THE CRYSTAL  │                              │    │
│    │                    │SKULL                   │                              │    │
├──┼──────────┼────────────┼───────────────┼──┤
│三七│狙擊生死線          │SHOOTER                 │美商派拉蒙影片股份有限公司    │  2 │
├──┼──────────┼────────────┼───────────────┼──┤
│三八│星塵傳奇            │STARDUST                │美商派拉蒙影片股份有限公司    │  2 │
├──┼──────────┼────────────┼───────────────┼──┤
│三九│恐怖社區            │DISTURBIA               │美商派拉蒙影片股份有限公司    │  1 │
├──┼──────────┼────────────┼───────────────┼──┤
│四十│馬達加斯加2         │MADAGASCAR: ESCAPE 2    │美商派拉蒙影片股份有限公司    │  1 │
│    │                    │AFRICA                  │                              │    │
├──┼──────────┼────────────┼───────────────┼──┤
│四一│鋼鐵人              │IRON MAN                │美商派拉蒙影片股份有限公司    │  1 │
├──┼──────────┼────────────┼───────────────┼──┤
│四二│變形金剛            │TRANSFORMERS            │美商派拉蒙影片股份有限公司    │  2 │
└──┴──────────┴────────────┴───────────────┴──┘
◎附錄本案所犯法條：
《刑法第359 條》
無故取得、刪除或變更他人電腦或其相關設備之電磁紀錄，致生
損害於公眾或他人者，處5 年以下有期徒刑、拘役或科或併科20
萬元以下罰金。
《刑法第305 條》
以加害生命、身體、自由、名譽、財產之事，恐嚇他人致生危害
於安全者，處2 年以下有期徒刑、拘役或300 元以下罰金。
《著作權法第92條》
擅自以公開口述、公開播送、公開上映、公開演出、公開傳輸、
公開展示、改作、編輯、出租之方法侵害他人之著作財產權者，
處3 年以下有期徒刑、拘役、或科或併科新臺幣75萬元以下罰金
。